【裁判字號】    99,易,338
【裁判日期】    990319
【裁判案由】    重利
【裁判全文】
臺灣臺中地方法院刑事判決               99年度易字第338號
公  訴  人  臺灣臺中地方法院檢察署檢察官
被      告  甲○○
上列被告因重利案件，經檢察官聲請簡易判決處刑（98年度速偵
字第4005號），及移送併辦（98年度偵字第28635號），本院認
不宜逕以簡易判決處刑（98年度中簡字第3758號），改依通常程
序審理，判決如下：
    主    文
甲○○犯重利罪，處有期徒刑伍月，如易科罰金，以新臺幣壹仟
元折算壹日。
    犯罪事實
一、甲○○於民國97年間因重利案件，經法院判處拘役55天確定
    ，甫於97年9月24日易科罰金執行完畢（不構成累犯）。詎
    仍不知悔改，復基於重利之犯意，自不詳之時起，對外自稱
    「王先生」，利用在報紙夾報刊登廣告之方式，招攬不特定
    人向其借款。適有乙○○因急需用錢，見該夾報廣告後，即
    撥打電話與甲○○聯絡。甲○○乃於98年5月13日10時許，
    前往臺中市北屯區○○○路12號前與乙○○碰面，再乘乙○
    ○急需用錢之際，接續於當日（98年5月13日）、同年6月1
    日、6月19日、7月8日、7月20日貸與乙○○新臺幣（下同）
    2萬元、1萬元、2萬元、1萬5000元、1萬5000元，並約定10
    天為1期，每期利息為每1萬元1300元（年利率計1300*3*12/
    10000=468%）；且於98年5月13日貸款2萬元時預扣2600元利
    息，於98年5月22日收取3000元利息，於98年6月1日再貸款1
    萬元時（至此借貸本金合計3萬元）預扣3900元利息，於98
    年6月10日收取3900元利息，於98年6月19日再貸款2萬元時
    （至此借貸本金合計為5萬元）預扣7100元利息，於98年6月
    29日收取6500元利息，於98年7月8日再貸款1萬5000元時（
    至此借貸本金合計為6萬5000元）預扣利息8500元，於98年7
    月20日再貸款1萬5000元時（至此借貸本金合計為8萬元）預
    扣利息9200元，於98年8月10日收取利息1萬零400元，於98
    年9月2日收取利息1萬元，及於98年9月7日收取利息5500元
    ；另要求乙○○簽發本票以為其債權之憑證，甲○○即以此
    方式取得與原本顯不相當之重利。嗣乙○○無力償還借款，
    甲○○仍催款孔急，要求乙○○準時返款，乙○○遂報警處
    理。於同年11月12日19時15分許，在臺中市○○區○○里○
    ○路○段797號處，適甲○○向乙○○收取利息時，為警當場
    查獲，並扣得現金1萬元（已發還乙○○）。
二、案經臺中市警察局第五分局報告臺灣臺中地方法院檢察署檢
    察官偵查起訴。
    理    由
一、認定犯罪事實所憑之證據及理由﹕
    訊據被告甲○○就上開犯罪事實坦承不諱，核與被害人乙○
    ○於本院證稱﹕伊因家庭急需用錢，向銀行、朋友借不到錢
    ，一時想不到方法，而看夾報廣告向被告借錢，伊最先於98
    年5月13日向被告借兩萬元，約定利率為10天1期，每1萬元
    利息1300元；伊支付利息，有匯款的資料；若到期之後伊無
    法支付利息，伊就續借；伊於案發前最後一次支付利息給被
    告是在98年9月7日匯5500元，之後未再支付利息，伊總共支
    付給被告之利息為7萬多元；伊於警詢中表示98年9月11日之
    後有陸續支付利息，那些是指向被告借某數額的款項，同時
    將該數額的款項當成支付給被告之利息，實際上沒有自被告
    處取得款項，也沒有交付金錢給被告等語（見本院卷第18、
    19頁）相符。此外，復有被害人乙○○之臺中英才郵局存摺
    交易明細1紙、扣案現金1萬元之贓證物保管收據1紙、現場
    查獲照片等可資佐證。是被告之自白與事實相符，堪以採信
    。本件事證明確，被告之犯行洵堪認定，應依法論科。
二、論罪科刑﹕
    核被告所為，係犯刑法第344條重利罪。又被告分5次貸與被
    害人乙○○共8萬元及收取重利，不無借新還舊之情形，被
    告就此對同一被害人為同一目的之貸與金錢及收取重利，其
    各行為之獨立性薄弱，依一般社會觀念，在刑法評價上，應
    視為數個舉動之接續施行，屬接續犯，而為包括之一罪，較
    為合理（臺灣高等法院臺中分院98年度上易字第645號判決
    意旨參照）。公訴意旨認應分論併罰，容有誤會。爰審酌被
    告前曾犯重利罪，竟再犯本案，且所收重利之年利率高達
    468%，所為實值非難；兼衡酌被告未使用暴力討債，犯罪手
    段尚屬平和，被告犯後坦承犯行，被害人乙○○亦請求本院
    對被告從輕量刑等一切情狀，量處如主文所示之刑，並諭知
    易科罰金之折算標準。檢察官雖具體求刑有期徒刑6月，如
    易科罰金，以3000元折算1日；惟本院斟酌上情，認檢察官
    之求刑尚嫌過重，附此敘明。
三、適用之法律﹕
  (一)刑事訴訟法第299條第1項前段。
  (二)刑法第344條、第41條第1項前段。
  (三)刑法施行法第1條之1第1項、第2項前段。
本案經檢察官丙○○到庭執行職務。
中    華    民    國    99    年    3     月    19    日
                      刑事第十六庭  法  官  戴嘉慧
以上正本證明與原本無異。
如不服本判決應於收受判決後10日內向本院提出上訴書狀，並應
敘述具體理由；其未敘述上訴理由者，應於上訴期間屆滿後20日
內向本院補提理由書 (均須按他造當事人之人數附繕本)「切勿
逕送上級法院」。
告訴人或被害人對於判決如有不服具備理由請求檢察官上訴者，
其上訴期間之計算係以檢察官收受判決正本之日期為準。
                                    書記官  劉晴芬
中    華    民    國    99    年    3     月    19    日
【附錄本案論罪科刑法條】
乘他人急迫、輕率或無經驗貸以金錢或其他物品，而取得與原本
顯不相當之重利者，處1年以下有期徒刑、拘役或科或併科1千元
以下罰金。

司法院資訊處製作；財團法人民間司法改革基金會備份。
